【裁判字號】    91,訴緝,696
【裁判日期】    920130
【裁判案由】    違反槍砲彈藥刀械管制條例
【裁判全文】
臺灣臺中地方法院刑事判決                        九十一年度訴緝字第六九六號
    公  訴  人  臺灣臺中地方法院檢察署檢察官
    被      告  乙○○  男  卅.
右列被告因違反槍砲彈藥刀械管制條例案件，經檢察官提起公訴（八十七年度偵字第
二一００六號），本院判決如左：
    主  文
乙○○未經許可，持有可發射子彈具有殺傷力之槍枝，處有期徒刑壹年陸月，併科罰
金新臺幣肆拾萬元，罰金如易服勞役，以罰金總額與陸個月之日數比例折算。
可擊發鋼珠具有殺傷力的玩具長槍壹支（槍枝管制編號0000000000號，含
鋼珠壹罐），及可擊發子彈具有殺傷力之改造四五手槍壹枝（槍枝管制編號0000
000000號），均沒收。
    事  實
一、乙○○曾於民國八十一年至八十二年間因煙毒、違反麻醉藥品管理條例、違反槍
    砲彈藥刀械管制條例案件，經法院分別判處有期徒刑三年四月、四月、八月，後
    經定應執行刑為有期徒刑四年八月，其又於八十二年間因煙毒案件，經本院判決
    有期徒刑三年四月，該案與前案接續執行，執行指揮書所載執行完畢日期為九十
    年三月二十九日，後於八十五年五月二十四日假釋付保護管束。其於假釋期間，
    仍不知戒惕，於民國八十七年九月二十四日，基於持有可發射子彈、金屬具有殺
    傷力槍枝之故意，在臺中市○○○路○段一七一號二樓住處，自真實姓名不詳而
    綽號為「阿吉」之友人，受贈可擊發鋼珠具有殺傷力的玩具長槍一支（槍枝管制
    編號0000000000號，含鋼珠一罐），及可擊發子彈具有殺傷力改造四
    五手槍一支（槍枝管制編號0000000000號），其後並藏置在其上開住
    處之房間內，未經許可而持有前開改造空氣長槍及四五手槍各一支。嗣於八十七
    年九月二十六日上午十一時五十分許，經警方持搜索票至其上開住處搜索有關違
    反毒品危害防制條例之違禁物，發現乙○○持有之上開改造空氣長槍及四五手槍
    各一支，因而附帶扣押之
二、案經臺中縣警察局移請臺灣臺中地方法院檢察署檢察官偵查起訴，乙○○經合法
    傳喚後，無正當理由不到庭，經拘提後亦未到案，本院於八十八年六月二十五日
    發布通緝，於九十一年十二月九日緝獲到案審理。
    理  由
一、訊據被告乙○○矢口否認有於右揭時地持有具有殺傷力之玩具長槍之事實，辯稱
    ：查獲之改造空氣長槍、改造四五手槍不是伊的，該二把槍是於八十七年九月二
    十六日，在伊上住處之伊大哥蔡孟湘所住的房間內查獲的，伊大哥已經去世很多
    年了，該二把槍為何會在該房間，伊不清楚，與伊沒有關係，另於同年九月二十
    四日，伊綽號為「阿吉」而本名為甲○○之朋友，到中山醫院看伊，當時伊因腸
    胃阻塞住院，「阿吉」說他在找房子，有些行李要暫時寄放在伊那裡，伊就答應
    他，就請幫朋友石昀東帶「阿吉」到伊住處，並將鑰匙交給石昀東，「阿吉」將
    行李放在伊大哥的房間內，因當時該房間是空的沒有人住，「阿吉」的行李內是
    何東西，伊不清楚，他跟伊說裡面都是衣服，伊雖曾警詢中供稱持有該二把改造
    槍枝，是因為製作筆錄當時，伊有吸食海洛因及ＦＭ２，當時神智不清楚，所以
    不知道筆錄在寫什麼云云。惟查：
（一）被告於八十七年九月二十六日警詢時供稱：警方查獲之改造四五手槍及空氣長
      槍是伊一位綽號「阿吉」之朋友於九月二十四日拿到伊住處送給伊的，是他主
      動找伊，伊不知如何跟他聯絡等語，是以被告於警詢時即供稱其有持有該二支
      槍枝之事實。又扣案之槍枝二枝經送請內政部警政署警察局鑑驗結果：該改造
      空氣長槍一支（槍枝管制編號0000000000號，含鋼珠一罐），認係
      由玩具長槍換裝中型二氧化碳鋼瓶改造而成，以鋼瓶內之氣體為發射動力，機
      械性能良好，可發射直徑六厘米之彈丸，經實際試射，其發射動能為七點五五
      焦耳，單位面積動為二十六點九六焦耳／平方公分；另改造四五手槍一支（槍
      枝管制編號0000000000號），認係仿ＣＯＬＴ廠半自動手製造之玩
      具手槍，將其塑膠槍管內阻鐵去除改造而成，可擊發子彈，以打擊底火（藥）
      引爆子彈內火藥為發射動力等情，有內政部警政署刑事警察局八十五年十一月
      六日刑鑑字第六七六九六號鑑驗通知書及槍彈測試紀錄表各一份存卷可證。又
      依該鑑驗通知書所附之槍枝殺傷力鑑驗說明：「一、殺傷力之定義：依據司法
      院秘書長八一‧六‧十一秘台廳（二）字第０六九八五號函釋示：殺傷力的標
      準為在最具威力的適當距離，以彈丸可穿入人體皮肉層之彈能為基準。二、殺
      傷力之相關數據：．．．(二)本局對活豬作射擊研究結果，彈丸單位面積動能達
      二十四焦耳／平方公分，則足以穿入豬隻皮肉層。(三)依日本科學警察研究所之
      研究結果，彈丸單位面積動能達二十焦耳／平方公方公分則足以穿入人體皮肉
      層。」等語，是該空氣長槍之單位面積動為二十六點九六焦耳／平方公分，其
      之威力足以穿透人體及豬隻之皮肉層，足以證明其可發射鋼珠，具有殺傷力；
      又該改造四五手槍，其既可擊發子彈，自亦具有殺傷力，是故上開二支槍枝均
      具有殺傷力等情，亦可認定。
（二）證人即為被告製作警詢筆錄之丙○○○○於本院九十二年一月二十八日審理時
      具結證稱：「（對乙○○之警詢筆錄有何意見？）該筆錄都是依照乙○○之陳
      述記載，沒有威脅、恐嚇的方式訊問，被告在看過筆錄之後才簽名的。當時乙
      ○○說查獲之槍枝是『阿吉』放的。」、「（搜索當時是否在場？）有，當時
      乙○○也有在場，搜索地點只有被告乙○○在場。」、「（槍枝是在何處搜到
      ？）當時我們持搜索票要去查毒品案件，當時先搜到毒品，另外一位警員問乙
      ○○說屋內是否還有違法物品，乙○○就指著床頭櫃說裡面有槍枝，我們才去
      將將改造空氣槍及四五手槍取出。」、「（被告製作筆錄時之精神狀況？）很
      清楚，沒有毒癮發作的現象。」等語，是故被告所辯稱：伊於警詢當時毒癮發
      作，所以意識不清楚云云，顯與事實不符，而不足採信。
（三）被告於本院審理時雖辯稱：「（「阿吉」之本名？）他本名叫甲○○，年約五
      十四年次的，他人現在何處我不清楚。」、「（與甲○○如何認識？）因我經
      營檳榔攤，他是賣檳榔給我，因業務往來而認識的。」云云。然證人甲○○於
      本院九十二年一月十四日審理時具結證稱：「（是否認識被告乙○○？）認識
      ，八十四年間在臺中監獄認識，我於八十五年三月十五日出監。」、「（八十
      七年三月間是否有到中山醫院看乙○○？）沒有。」、「（綽號？）人家都叫
      我「阿傑」（臺語）跟「方庚」。」、「（是否有賣檳榔給被告經營之檳榔攤
      ？）我八十五年出監後有經營檳榔攤，乙○○也在經營檳榔攤，但我沒有賣檳
      榔給他。」、「（是否曾經交一把改造空氣長槍及一把改造四五手槍給乙○○
      ？）沒有。」、「（八十七年三月間再做何事？）當時我在臺中縣太平市○○
      路一五八二號經營檳榔攤，該攤位現在還在。」、「（是否曾經持有改造空氣
      長槍、改造四五手槍？）沒有。」等語，被告對證人之證詞亦表示沒有意見，
      足見證人甲○○之證詞足可採信，是被告所辯：該二支槍枝係「阿吉」即甲○
      ○所自行藏放云云，即難以採信。
    綜上所述，被告上開辯解，顯係卸責之詞，不足信採，本案事證明確，被告右揭
    未經許可持有具有殺傷力可發射金屬、子彈之行為，犯行洵堪認定。
二、核被告所為，係犯槍砲彈藥刀械管制條例第十一條第四項未經許可持有可發射金
    屬、子彈具有殺傷力之槍枝罪。被告以一持有行為而持有改造空氣長槍及改造四
    五手槍，其客體不同，為想像競合犯，依刑法第五十五條之規定論以情節較重未
    經許可，持有可發射子彈具有殺傷力之槍枝一罪（最高法院八十七年度臺上字第
    三０六三號、八十二年度臺上字第五三０三號、七十七年度臺上字第四九二八號
    判決意旨可資參照）。爰審酌被告未經許可寄藏上開具有殺傷力槍枝二支，影響
    社會治安甚鉅，犯後否認犯行，難認其有悔意，惟念及其未持之為犯罪行為等一
    切情狀，量處如主文所示之刑，並就罰金部分諭知易服勞役之折算標準，以資懲
    儆。扣案之可擊發鋼珠具有殺傷力的玩具長槍一支（槍枝管制編號000000
    0000號，含鋼珠壹罐），及可擊發子彈具有殺傷力之改造四五手槍一枝（槍
    枝管制編號0000000000號），均係違禁物，應依刑法第三十八條第一
    項第一款之規定宣告沒收。末按槍砲彈藥刀械管制條例第十九條之有關保安處分
    強制工作之規定，業經總統於九十年十一月十四日公布修正廢止，同年月十六日
    生效，依刑法第二條第二項保安處分適用裁判時法律之規定，自無需再對被告曾
    蓮登為保安處分之宣告，附此敘明。
據上論斷，應依刑事訴訟法第二百九十九條第一項前段，槍砲彈藥刀械管制條例第十
一條第四項，刑法第十一條前段、第五十五條、第四十二條第三項、第三十八條第一
項第一款，罰金罰鍰提高標準條例第二條，判決如主文。
本案經檢察官李立傑到庭執行職務
中      華      民      國      九十二      年    一    月    三十      日
                                臺灣臺中地方法院刑事第四庭
                                        法  官  楊  真  明
右正本證明與原本無異。
如不服本判決，應於送達後十日內向本院提出上訴狀（須附繕本），上訴於臺灣高等
法院臺中分院。
                                        書記官
中      華      民      國      九十二      年    一    月    三十      日
附錄本判決論罪科刑法條
槍砲彈藥刀械管制條例第十一條第一項、第三項
  未經許可，製造、販賣或運輸第四條第一項第一款所稱其他可發射金屬或子彈具有
  殺傷力之各式槍砲者，處五年以上有期徒刑，併科新臺幣一千萬元以下罰金。
  未經許可，持有、寄藏或意圖販賣而陳列第一項所列槍砲者，處一年以上七年以下
  有期徒刑，併科新臺幣七百萬元以下罰金。


司法院資訊處製作；財團法人民間司法改革基金會備份。
